臺灣高等法院臺中分院民事判決　九十一年度保險上更(一)字第二號
　　上　訴　人　明台產物保險股份有限公司
　　法定代理人　丁○○
　　訴訟代理人　丙○○
　　被　上訴人　台灣銀行
　　法定代理人　甲○○
　　訴訟代理人　乙○○
右當事人間請求給付保險金事件，上訴人對於中華民國八十八年五月二十四日臺灣臺
中地方法院第一審判決（八十八年度保險字第四號），提起上訴，經判決後，最高法
院發回更審，本院判決如左：
    主      文
上訴駁回。
第二審及發回前第三審訴訟費用由上訴人負擔。
    事      實
甲、上訴人方面：
一、聲明：求為判決。
  (一)原判決廢棄。
  (二)被上訴人在第一審之訴及假執行之聲請均駁回。
  (三)第一、二審訴訟費用由被上訴人負擔。
二、陳述及證據：除與原判決記載者相同予以引用外，補稱：
  (一)原審於被上訴人未舉證下，認被保險人龍維實業有限公司（下稱龍維公司）無論
    基於買賣契約或占有，對保險標的物有保險利益，又保險事故發生時，被保險人
    仍占有該標的物，且買賣契約尚未解除，仍有保險利益者，尚嫌速斷。
  (二)被上訴人雖提出建物登記謄本以證其為抵押權人，但此謄本非保險事故發生時之
    謄本，不具實質證據力。
  (三)依龍維公司與先進鋼模工業股份有限公司（下稱先進公司）所定協議書，主要目
    的是為了給付先進公司積欠台灣產物保險股份有限公司（下稱台產公司）之保險
    費，與上訴人之保險理賠金無關。又該協議書內載理賠金由臺灣銀行健行分行受
    益，非被上訴人。且其受益之條件為保險公司核發理賠金時，而保險理賠金是否
    存在亦尚有疑義，是在此條件未成就前，臺灣銀行健行分行亦無權受領理賠金。
  (四)抵押權為附屬於債權之從權利，本件龍維公司並未積欠被上訴人任何債務，顯然
    被上訴人對龍維公司並無債權存在，而以保險契約無抵押權人特約條款之記載，
    可見本件保險契約非被上訴人為自己利益所定，亦非以其債務人先進公司之名義
    所定，是非抵押權人保險利益之保險，故被保險人對上訴人無直接法律上請求權
    。
  (五)本件被上訴人與龍維公司既無債權債務關係，不生被上訴人對龍維公司有請求權
    問題，亦不生被上訴人有優先受償權問題，自無民法第八百八十一條之適用。
  (六)依保險法第三十七條規定複保險要通知上訴人，本件複保險並未通知上訴人，保
    險契約依法無效。
　(七)保險金，於司法實務上雖為賠償金之一種，然與誰有權向保險人請求賠債給付係
　　二種不同之法律關係；易言之，縱使被上訴人為保險標的物之抵押權人，並不表
　　示被上訴人可向保險人（即上訴人）請求保險金．而是於被保險人向保險人請求
　　保險理賠金後，由被保險人與抵押權人共同向保險人受領保險理賠金，而優先由
　　抵押權人受領該保險理賠金，若有剩餘時再歸被保險人受領、故抵押權人與受益
　　人之概念截然不同，更何況在本件火災保險單上並無被上訴人為抵押權人或受益
　　人之記載，在保險實務上並無抵押權特約條款批單之適用，且不得本於抵押權人
　　或受益人之法律地位直接向保險人（即上訴人）請求保險金。
　(八)被上訴人主張依民法第八百八十一條對火災賠償金有優先受償之權，惟此規定係
　　在債務人積欠債權人債務，而債務人目己所有或第二人所有之不動產設定抵押，
　　而抵押之不動產投保火災保險之情形下始有其適稱，抵押權人（即債權人）於火
　　險理賠金受償後，其對債務人之請求權亦隨之消滅，而本件被保險人並非被上訴
　　人之債務人，此有被上訴人所提之建物登記簿謄本所載之債務人為先進鋼模股份
　　有限公司可證，被上訴人與被保險人龍維公司間並無債權債務關係。不生被上訴
　　人對被保險人龍維公司有請求權之問題，亦不生被上訴人有優先受償權之問題，
　　自無民法第八百八十一條之適用。
　(九)本件被上訴人之請求權已罹於二年之時效而消滅，依保險法第六十五條規定，由
　　保險契約所生之權利自得為請求之日起經過二年不行使而消滅；本件火災於八十
　　五年十一月二十一日發生，被上訴人於八十八年二月六日始向台中地方法院起訴
　　請求，已逾二年之請求權時效。被上訴人主張本件上訴人明台產物保險股份有限
　　公司，於保險標的物發生損害日（即八十五年十一月二十一日）後，以八十七年
　　七月二十八日字號明火業字第八七○四四○號函承認被上訴人權利存在，此由該
　　函之主旨內容載明　．．．其八十五年十一月二十一日之火災損失，賠款新台幣
　　一百二十九萬二千四百九十二元。本公司（即上訴人）將．．．支付臺灣銀行健
　　行分行．．．　，及其說明內容。　依臺灣銀行健行分行八十七年七月二十一日
　　，中區郵政管理局直轄四十八支局第一一九號存證信函辦理　等語，可知上訴人
　　於收受被上訴人請求給付一百二十九萬一千四百九十二元保險金後，即以右開正
　　式書函表示願將賠款一百二十九萬二千四百九十二元支付被上訴人，其對賠款金
　　額、賠款對象均已明確表示，足認已承認被上訴人之權利存在，至於上訴人雖未
　　於右開書函表示給付期限，惟此並不影響　承認　之行為；惟上訴人雖於八十七
　　年七月二十一日以明火業字第八七○四四七○四八五號函覆被上訴人八十七年七
　　月二十一日第二十九號存證信函中，表示關於上訴人「保戶龍維實業有限公司位
　　台中市○○區○○路九號之房屋及裝修於八十五年十一月廿一日的火災損失賠款
　　新台幣一百二十九萬二千四百九十二元正。本公司將待貴行與龍維實業有限公司
　　於法院爭訟終結後再行處理。」依明火業字第八七○四八五號函之說明欄內第二
　　點謂「被保險人龍維實業有限公司，非貴行所稱之先進鋼模工業股份有限公司，
　　且亦未註明貴行為抵押權人」，說明欄內第三點謂「龍維實業有限公司八十七年
　　八月四日台中工業區郵局第六一一號存證信函中第二點提及，貴行所稱先進鋼模
　　工業股份有限公司與龍維實業有限公司於八十五年九月廿三日簽立之協議書，其
　　簽立日期遠在本公司保單生效日（八十五年四月三十日）之後，其間並無關聯」
　　、說明欄內第四點謂「目前貴行與龍維實業有限公司尚在爭訟之中，為保障貴行
　　與被保險人龍維實業有限公司雙方之權益，本公司對該筆賠款將待法院爭訟終結
　　後，再行依規定賠付。」，由此即知，上訴人並非對被上訴人為　承認　之表示
　　。
  (十)承認，通說認為應向權利人為之（最高法院五十八年上字第三七八八號判決、六
    十一年台上字第六一五號判例參照）、（上更(一)上證三號）；而本件上訴人之明
    火業字第八七○四四○號發函係對被保險人龍維公司為之，而非對被上訴人為之
    ，故縱使被上訴人為本件火災保險理賠款之權利人時，上訴人亦非對被上訴人為
    承認之表示，不生民法上承認之法律效力。
三、證據方面：除引用原審立證方法外，補提上訴人函影本一份為證。
乙、被上訴人方面：
一、聲明：求為判決如主文所示。
二、陳述及證據：除與原判決記載者相同予以引用外，補稱：
  (一)保險契約訂立時與事故發生時，實際管理人均為龍維公司（即被保險人），保險
    標的亦為被上訴人之抵押物，抵押物滅失抵押權人造成損失，保險理賠金可供抵
    償抵押債權之一部份。
  (二)建物登記謄本之記載雖非事故發生時之謄本，但足以彰顯抵押權之起訖及依民法
    第八百八十一條規定確定理賠金之歸屬。
  (三)該協議書，乃指保險理賠金而言，內容有明確記載「如發生火災，而接受保險公
    司核發理賠金時，該款項優先則由臺灣銀行健行分行受益」。
  (四)本案火災事故發生時，即為條件成就時，也是保險人義務之肇始，依法即應理賠
    保險金。
　(五)按民法第一百二十八條規定，「消滅時效，自請求權可行使時起算，以不行為為
　　目的之請求權，自為行為時起算。」同法第一百二十九條第一項第二款則規定，
　　消滅時效，因　承認　而中斷，而所謂承認，係指因消滅時效受利益之當事人，
　　向有請求權人確認其權利存在之行為，其性質為意思通知，僅因債務人之一方行
　　為而成立，無須得他方之同意。承認方式，以書面或言詞均可，承認亦無須一一
　　明示權利之原因、內容及範圍，此有學者鄭玉波先生著民法總則及最高法院七十
　　二年度台上字第二二五九號、八十六年度台上字第三三五五號判決要旨足供參照
　　。而承認之效力，依民法第一百二十九條第一項第二款規定，發生中斷時效之效
　　力，且該中斷效力，係屬絕對中斷效力，與單純之請求，仍須進而起訴，否則不
　　生中斷效力，有所不同。本件上訴人明台產物保險股份有限公司，於保險標的物
　　發生損害日（即八十五年十一月二十一日）後，以八十七年七月二十八日字號明
　　火業字第八七○四四○號函承認被上訴人權利存在，此由該函之主旨內容載明
　　，，，其八十五年十一月二十一日之火災損失，賠款新台幣一百二十九萬二千四
　　百九十二元。本公司（即上訴人）將．．．支付予臺灣銀行健行分．．．　，及
　　其說明內容　依臺灣銀行健行分行八十七年七月二十一日，中區郵政管理局直轄
　　四十八支局第一一九號存證信函辦理　等語，可知上訴人於收受被上訴人請求給
　　付一百二十九萬二千四百九十二元保險金後，即以右開正式書函表示願將賠款一
　　百二十九萬二千四百九十二元支付被上訴人，其對賠款金額、賠款對象均已明確
　　表示，足認已承認被上訴人之權利存在，至於上訴人雖未於右開書函表示給付期
　　限，惟此並不影響　承認　之行為，綜上所陳，上訴人業於八十七年七月二十八
　　日書面表示承認被上訴人權利存在，即生絕對中斷時效之效力，縱被上訴人起訴
　　時日（即八十八年二月六日）距標的物發生損害時（即八十五年十一月二十一日
　　）已逾二年，亦無消滅時效完成之情形，從而被上訴人執消滅時效完成抗辯拒絕
　　給付，顯無理由。
　(六)退萬步言，縱認本件上訴人無承認之行為，依保險法第六十五條第二項規定危險
　　發生後，利害關係人能證明其非因疏忽而不知情者，自其知情之日起算。查被上
　　訴人於八十七年五月廿一日即洽請訴外人台產理賠並依約理賠，惟台產公司僅理
　　賠新台幣八十三萬零五百六十一元，不足部份新台幣一百二十九萬二千四百九十
　　二元復於八十七年七月十三日（八七）台產字中火第二四九號函，告知被上訴人
　　與訴外人台產有複保險關係之存在，要求被上訴人向上訴人求償，並檢據龍維公
　　司之保險金理賠協議書影本為證，被上訴人始知有複保險之存在，並於八十七年
　　七月廿一日存證信通知上訴人理賠，雖被上訴人知情是在訴外人台產函知之日八
　　十七年七月十三日，甚為明確，依保險法第六十五條第二項規定，系爭保險金請
　　求權，應自八十七年七月十三日之翌日起算二年（至八十九年七月十月十三日）
　　不行使始歸消滅，現被上訴人既於八十八年二月六日提起本件訴訟，即無消滅時
　　效完成之問題。
　(七)復按，上訴人於發回前第二審審理程序時陳稱　這是否要看龍維公司與被上訴人
　　之訴訟結果　，當時審理法官則告知　該案二審已改判了　，參以上訴人所製作
　　之二件書函，第一件書函已明確表示，將理賠一百二十九萬二千四百九十二元支
　　付被上訴人，第二件書函雖表示將待被上訴人與龍維有限公司於法院爭訟終結後
　　再行處理，雖上訴人亦無否認債權之意思，而係有條件承認，該條件應為上訴人
　　與龍維實業有限公司之訴訟終結後，由勝訴之一方取得保險金，而關於被上訴人
　　與龍維實業有限公司之訴訟，二審已改判被上訴人勝訴，且龍維實業有限公司之
　　上訴遭駁回而告確定，則上訴人所附條件亦告成就，理應依其意思支付賠款予被
　　上訴人，方符民法第一百四十八條第二項規定，行使權利，履行義務，應依誠實
　　及信用方法。
　(八)上訴人主張略以被上訴人縱為抵押權人，並不表示被上訴人可向保險人（即上訴
　　人）請求保險金，及本件被保險人並非被上訴人之債務人，自無民法第八百八十
　　一條之適用云云，然依民法第八百八十一條規定並參照最高法院七十六年度台上
　　字第七二六號判決意旨所載，即賠償金既為抵押權效力所及，抵押權人自得就該
　　項賠償金行使權利，是以抵押權人得逕向賠償義務人請求給付，賠償義務人則有
　　對抵押權人給付之義務，準此，本件被上訴人本於抵押權人地位，請求賠償義務
　　人即上訴人給付賠償金，洵屬合法，上訴人所稱實務處理方式，應由被保險人與
　　抵押權人共同向被保險人受領保險金，而優先由抵押權人受領保險金，純係實務
　　作法，無從據此拘束被上訴人，而謂被上訴人不得逕向上訴人請求保險金之權利
　　；再者，民法第八百八十一條規範目的之一，即抵押權移存於代替物上，不僅與
　　抵押權之價值權本質相符，可貫徹抵押權之價值權利，且可避免抵押權因抵押物
　　滅失而消滅，第三人卻可保有賠償金之權盍，不足以實現當事人之公平，加以抵
　　押權並無限制所有權移轉之效力，民法第八百六十七條參照，因此，第三人於抵
　　押權設定後取得抵押權標的物者，因標的物滅失所得受之賠償金，依民法第八百
　　八十一條規定之賠償金，此際該第三取得人未必與抵押權人間存有債權債務關係
　　，依此，上訴人主張因被上訴人與被保險人間並無債權債務關係即無民法第八百
　　八十一條適用，即屬無據。退萬步言，若認民法第八百八十一條規定，須以抵押
　　物所有權人得受之賠償金為要件，因本件被保險人龍維實業有限公司基於買賣契
　　約及占有事實而有保險利益，而與上訴人締結系爭保險契約，基於右開說明，即
　　民法第八百八十一條規範意旨，在於避免抵押權抵押物滅失而消滅，第三人卻可
　　保有賠償金之利益，以維當事人間公平，則仍可類推適用民法第八百八十一條規
　　定，請求上訴人支付賠償金。
　(九)本件姑不論被上訴人得否以民法第八百八十一條規定或類推適用第八百八十一條
　　，請求上訴人給付保險金，因被上訴人亦得依協議書請求，則上訴人仍有給付之
    義務，是上訴人辯稱被上訴人對上訴人並無契約上請求權，亦屬無據。
三、證據：除引用原審立證方法外，補提上訴人八十七年七月二十八日函影本一份為
    證。
    理      由
一、本件被上訴人主張：上訴人於八十五年四月三十日向訴外人龍維公司承保坐落於
    臺中市工業區○○○路九號建物及裝修之火災保險（保單號碼○八○二第000
    00000號），保險金額合計新臺幣（下同）七百七十萬元，被保險人為龍維
    公司。另訴外人台產公司就同一建物向訴外人即該建物所有權人先進公司承保火
    災保險，保險金額五百萬元，被保險人先進公司，伊為該標的物之抵押權人。又
　　龍維公司與先進公司於八十五年九月二十三日簽訂協議書，同意上開建物如發生
　　火災而接受保險公司核發理賠金時，該款項優先由伊受益。詎該標的物於八十五
　　年十一月二十一日發生火災，經公證公司到場勘查，確定保險公司應理賠二百一
　　十二萬三千零五十三元，其中八十三萬零五百六十一元業由台產公司於八十七年
　　三月二日（原審判決誤載為八十三年三月二日）對被上訴人理賠，其餘一百二十
　　九萬二千四百九十二元應由上訴人理賠，惟上訴人迄今仍未給付。爰依民法第八
　　百八十一條及被保險人之協議書，求為命上訴人給付一百二十九萬二千四百九十
　　二元及法定遲延利息之判決等語。
二、上訴人則以：被上訴人既非保險契約上之被保險人或受益人，對伊並無保險契約
    上之請求權，且龍維公司與先進公司簽立之協議書，效力僅存於當事人間，對伊
    並無拘束力，況該協議書訂立之日期在本件保險契約訂立之後，被上訴人請求保
    險金，實無理由。又本件保險標的物於危險發生時，被保險人龍維公司對保險標
    的物尚未取得法律上之任何權利，且龍維公司與先進公司間就系爭保險標的物之
    買賣契約亦經解除，則被保險人龍維公司對保險標的物已無保險利益，保險契約
    即失其效力，伊即無賠償責任可言。又系爭保險契約並無抵押權特約條款之約定
    ，故抵押權人自無保險金請求權之存在，且抵押權為附屬於債權之從權利，本件
    被上訴人與龍維公司既無債權債務關係，不生被上訴人對龍維公司有請求權問題
    ，亦不生被上訴人有優先受償權問題，自無民法第八百八十一條之適用。另保險
    金於司法實務上雖認為係賠償金之一種，然並不表示抵押權人即可向保險人請求
    保險金，應是被保險人向保險人請求保險理賠金後，再由被保險人與抵押權人共
    同向保險人受領保險理賠金，而優先由抵押權人受領該保險理賠金，若有剩餘再
    歸被保險人受領，況本件保險單上並無被上訴人為抵押權人或受益人之記載，被
    上訴人自不得直接向上訴人請求，且本件被保險人並未將複保險通知上訴人，該
    契約不生效力，被上訴人亦不得向上訴人請求。又被上訴人之請求權已罹於兩年
    之時效而消滅等語，資為抗辯。
三、查被上訴人主張上訴人於八十五年四月三十日向訴外人龍維公司承保坐落臺中市
　　工業區○○○路九號建物及裝修之火災保險（保單號碼○八○二第000000
　　00號），保險金額合計七百七十萬元，被保險人為龍維公司。另訴外人台產公
　　司就同一建物向訴外人即該建物所有權先進公司承保火災保險，保險金額五百萬
　　元，被保險人先進公司。而龍維公司與先進公司於八十五年九月二十三日簽訂協
　　議書，同意上開建物如發生火災而接受保險公司核發理賠金時，該款項優先由被
　　上訴人受益。詎該標的物於八十五年十一月二十一日發生火災，經大華公證有限
　　公司（下稱公證公司）到場勘查，於八十七年二月三日以公證報告書確定保險公
　　司應理賠二百一十二萬三千零五十三元，其中八十三萬零五百六十一元業由台產
　　公司於八十七年三月二日理賠被上訴人等情，為上訴人所不爭執，復有被上訴人
　　提出之協議書、建物登記謄本、公證公司公證報告書、支票、台產公司八十五年
　　九月間保費收據（內載保險期間一年，自八十五年七月二十四日起）影本各乙份
　　為證，自堪信為真實。
四、按保險法第十七條固規定，要保人或被保險人對保險標的物無保險利益者，保險
    契約失其效力；而同法第十四條規定要保人對於財產上之現有利益或因財產上之
    現有利益而生之期待利益，有保險利益。又財產保險之保險利益，以在保險事故
    發生時存在為已足，訂約時是否存在尚非重要。本件訴外人即本件保險契約之被
　　保險人龍維公司係向訴外人先進公司購買本件保險標的物即坐落臺中市工業區○
　　○○路九號建物，而於訂立買賣契約後，先進公司即將該建物交予龍維公司占有
　　使用，嗣因龍維公司未依約給付價金尾款，先進公司始於火災發生後以存證信函
　　向龍維公司表示解除契約等情，業據證人即先進公司負責人林清墉於原審到庭結
　　證屬實。足見本件保險契約訂立時，被保險人龍維公司無論基於買賣契約或占有
　　，而對系爭保險標的物有保險利益，縱保險事故發生後，訴外人先進公司向被保
　　險人龍維公司解除契約，使買賣契約溯及失其效力，然保險事故發生時，被保險
　　人龍維公司既仍占有系爭保險標的物，且買賣契約尚未解除，被保險人就該保險
　　標的物仍有保險利益，保險契約尚屬有效，被保險人自因保險事故之發生而受有
　　損害。保險人應依約給付保險金。其此給付義務既已發生，自不因買賣契約於嗣
　　後經解除而受影響。故上訴人辯稱本件保險標的物於危險發生時，被保險人龍維
　　公司對保險標的物尚未取得法律上之任何權利，且龍維公司與先進公司間就系爭
　　保險標的物之買賣契約亦經解除，則被保險人龍維公司對保險標的物已無保險利
　　益，保險契約即失其效力，上訴人即無賠償責任可言云云，自無可採。
五、次按抵押權因抵押物滅失而消滅，但因滅失得受之賠償金，應按各抵押權人之次
    序分配之，民法第八百八十一條定有明文。又保險金之受益人，一經指定即生取
    得受益人地位之效力，無須受益人對保險人另為受益之意思表示，蓋保險契約之
    受益人地位，與民法第二百六十九條所定利他契約之第三人，不盡相同。又於保
    險事故發生後，受益人對於保險人之保險金債權，即確定地取得，自非要保人所
    得任意變更或撤銷。其次，抵押物雖滅失，然有確實之賠償義務人者，依照民法
    第八百八十一條之規定，該抵押權即存於得受之賠償金之上，而不失其存在，此
    即所謂抵押權之代物擔保性。而保險金既為賠償金之一種，依民法上述規定，亦
    未設有任何限制，無論其係依法律規定取得，或依契約取得，均不失其為賠償金
    之性質，故保險金解釋上應包括在內。賠償金既為抵押權效力所及，抵押權人自
    得就該項賠償金行使權利，是以抵押權人得逕向賠償義務人請求給付，賠償義務
    人則有對抵押權人給付之義務（最高法院七十六年度台上字第七二六號判決參照
    ）。被上訴人係本件保險標的物之抵押權人，業據被上訴人提出建物登記謄本為
    證，上載登記日期為八十二年七月八日，謄本列印日期為八十六年二月五日，可
    證火災事故發生時，被上訴人於該建物有抵押權存在。揆諸上開說明，自得依民
    法第八百八十一條規定，逕向上訴人請求給付賠償金，要不因其是否係保險契約
    之被保險人或受益人而受影響，亦不因保險契約有無抵押權條款而有異，並基於
    抵押權物上代位性質，即使被保險人對抵押權人無負有債務，亦無妨其此項權利
    之行使。況訴外人龍維公司與先進公司亦訂有協議書，約定上開建物發生火災時
    ，保險理賠，優先由被上訴人健行分行領取，有被上訴人提出之協議書可稽，稽
    其內容，係龍維公司與先進公司因買賣該建物，未移轉登記前，由龍維公司先投
    保火險，而不論其動機為何，已約定理賠金由被上訴人受益，此時龍維公司無異
    將其保險理賠金之請求權讓與被上訴人，而債權之讓與，不以通知債務人（即保
    險人）為要件，被上訴人受讓與通知時，已生讓與之效力，今被上訴人執此件協
    議書而起訴請求，自得行使所受讓之權利。又保險契約於訂約時，保險人即有承
    擔危險發生之債務，危險事故一旦發生，保險人即應依約理賠，而被保險人亦可
    任意指定保險金受領人，無反以保險公司核發理賠金為條件之理。又銀行分行為
    總行之分支機構，其業務範圍內之事項，自不得謂總行不得為之，而認兩者有所
    不同，是上訴人主張該協議書內載理賠金由臺灣銀行健行分行受益，非被上訴人
    云云，亦無可取。被上訴人既得依民法第八百八十一條規定，逕向上訴人請求給
    付保險金，已如前述，依該協議書，亦無礙被上訴人之請求。是上訴人辯稱被上
    訴人既非保險契約上之被保險人或受益人，對上訴人並無保險契約上之請求權，
    且龍維公司與先進公司簽立之協議書，效力僅存於當事人間，對上訴人並無拘束
    力，況該協議書訂立之日其在本件保險契約訂立之後，被上訴人自不得請求保險
    金。又系爭保險契約並無抵押權特約條款之約定，故抵押權人即被上訴人並無保
    險金請求權；被上訴人與龍維公司既無債權債務關係，不生被上訴人對龍維公司
    有請求權問題，亦不生被上訴人有優先受償權問題，自無民法第八百八十一條之
    適用云云，均無足採。
六、上訴人另以本件被保險人並未將複保險通知上訴人，本件契約無效，被上訴人不
    得向上訴人請求。經查，複保險除另有約定外，要保人應將他保險人之名稱及保
    險金額通知各保險人；又要保人故意不為前條之通知，或意圖不當得利而為複保
    險者，其契約無效，保險法第三十六條、第三十七條分別定有明文，再上開複保
    險通知義務之規定，係因財產保險之目的在填補損害，有損害始有賠償，被保險
    人不得為超額賠償請求，亦不得以複保險為變相之超額保險，以防道德危險之發
    生（最高法院八十六年度台上字第三０七五號判例參照），是如要保人並非惡意
    複保險，縱未盡通知義務，其契約亦不當然無效，此觀保險法第三十八條規定，
    於善意之複保險時，僅其賠償總額不得超過保險標的之價值可知，上訴人並未證
    明要保人即龍維公司係惡意複保險人，是其抗辯本件複保險為無效，自不可採。
七、上訴人另以被上訴人之請求權已罹消滅時效等語抗辯。按保險法第六十五條固規
    定由保險契約所生之權利，自得為請求之日起，經過二年不行使而消滅。惟按消
    滅時效因承認而中斷，民法第一百二十九條第一項第二款定有明文。經查，本件
    保險事故之發生係在八十五年十一月二十一日，依上開保險法規定，其請求權時
    效原應於八十七年十一月二十日完成，然於上開保險事故發生後，被上訴人於八
    十七年七月二十一日以中區郵政管理局直轄四十八支局第一九九號存證信函，通
    知上訴人其執有先進公司與龍維公司協議書由被上訴人為優先受益人，並請求上
　　訴人將抵押物之火險理賠款一百二十九萬二千四百九十二元理賠予被上訴人時，
　　上訴人於八十七年七月二十八日以明火業字第八七０四四０號函覆龍維公司及被
　　上訴人，於其函中表明：「貴公司（按指龍維公司）位於台中市工業區○○○路
　　九號的房屋裝修，其八十五年十一月二十一日之火災損失，賠款新台幣壹佰貳拾
　　玖萬貳仟肆佰玖拾貳元正。本公司將依貴公司於八十五年九月二十三日與先進鋼
　　模工業股份有限公司簽立之協議書支付予台灣銀行健行分行，貴公司若有異議，
　　請於文到七日內向本公司提出，請查照。」等語，有被上訴人之存證信函、上訴
　　人之函影本各一分在本院卷可稽（見本審卷二八－三十頁），上訴人於回覆被上
　　訴人及龍維公司之函中已承認被上訴人上開請求權，至為明顯，嗣上訴人雖另於
　　八十七年八月十九日以明火業字第八七０四八五號函覆被上訴人，表示上開火災
　　損失賠款將待被上訴人與龍維公司間之訴訟終結後再行處理等語，有上開函影本
　　附卷可稽（原審卷四一至四三頁，本審卷九二至九四頁），惟並不影響前開時效
　　已因承認而生中斷之結果，揆諸前開法條規定，被上訴人之請求權時效既因上訴
　　人之承認而中斷，被上訴人於上訴人承認後，於八十八年二月六日提起本件訴訟
　　，即無請求權已罹消滅時效之問題，上訴人此項抗辯，亦無可成立。
八、綜上，被上訴人基於民法第八百八十一條之規定及被保險人之協議書，請求上訴
    人給付一百二十九萬二千四百九十二元，及自起訴狀繕本送達上訴人之翌日（即
    八十八年二月十四日）起至清償日止按年息百分之五計算之遲延利息，為有理由
    ，應予准許。原審判命上訴人如數給付及為假執行之宣告，於法並無不合。上訴
    意旨指摘原判決不當，求予廢棄，為無理由，應予駁回。
九、本件事證已臻明確，兩造其餘攻擊防禦方法及舉證，對判決結果不生影響，爰不
    予一一論列。
據上論結，本件上訴為無理由，依民事訴訟法第四百四十九條第一項、第七十八條，
判決如主文。
中　　　華　　　民　　　國　　九十一　　年　　 十一　　 月　　 十九　　 日
~B1民事第七庭審判長法　官　簡清忠
~B2　　　　　　　　法　官　盧江陽
~B3　　　　　　　　法　官　陳賢慧
右為正本係照原本作成。
不得上訴。
~B　　　　　　　  書記官　瑞芳
中　　　華　　　民　　　國　　九十一　　年　　 十一　　 月　　 二十　　 日
                                                                        Ｈ
